臺灣高雄地方法院刑事判決　　　　　　　 96年度訴字第121號
公　訴　人　臺灣高雄地方法院檢察署檢察官
被　　　告　丙○○
　　　　　　甲○○
　　　　　　　　　　號5 樓
　　　　　　乙○○
上三人共同
選任辯護人　林慶雲律師
　　　　　　朱淑娟律師
　　　　　　陳正男律師
上列被告等因妨害自由案件，經檢察官提起公訴（95年度偵字第
29743 號），本院合議庭裁定由受命法官獨任進行簡式審判程序
，判決如下：
    主  文
丙○○共同犯剝奪他人行動自由罪，處有期徒刑伍月，如易科罰
金，以銀元參佰元即新臺幣玖佰元折算壹日。
甲○○、乙○○共同犯剝奪他人行動自由罪，各處有期徒刑伍月
，如易科罰金，均以銀元參佰元即新臺幣玖佰元折算壹日。均緩
刑貳年。
    事實及理由
一、本件被告丙○○、甲○○、乙○○所犯係死刑、無期徒刑、
    最輕本刑為3 年以上有期徒刑以外之罪，其於準備程序中就
    被訴事實為有罪之陳述，經法官告知簡式審判程序之旨，並
    聽取公訴人、被告及辯護人之意見後，本院合議庭認為適宜
    而裁定由受命法官獨任進行簡式審判程序，先予敘明。
二、本件犯罪事實及證據，除犯罪事實欄一第4 行「專門替人討
    債」、第14行「丙○○所指派之」均應予以刪除，第16行「
    丙○○、戊○○等人可分得討回欠債金額之2 成半以為報酬
    」應更正為「戊○○、『家雄』、『小罐』可分得討回欠債
    金額之2 成以為報酬」，另補充「戊○○所涉妨害自由犯行
    由本院另行審結」；以及證據欄另補充「被告丙○○、甲○○、乙○○於本院審理時之自白」、「證人即共同被告戊○○於警詢中證稱：當時在台中與甲○○協議條件是，所討得
    金額2 成內（約新臺幣【下同】150 萬元），如果討債成功
    ，該2 成金額是由我和『家雄』、『小罐』3 人一起分帳等
    語（見95年度偵字第22104 號卷第288 頁）」外，餘均引用
    檢察官起訴書之記載（如附件）。
三、論罪科刑部分：
(一)按新舊法比較時，應就罪刑有關之共犯、未遂犯、連續犯、
    牽連犯、結合犯以及累犯加重、自首減輕、暨其他法定加減
    原因、與加減例等一切情形，綜其全部之結果，而為比較，
    再適用有利於行為人之法律處斷，且應就罪刑有關之一切情
    形，比較其全部之結果，而為整個之適用，不能割裂而分別
    適用有利益之條文，最高法院24年度上字第4634號、27年度
    上字第2615號判例業已明揭其旨。查被告3 人行為後，如附
    表所示之相關法律均業經變更，並俱於95年7 月1 日施行，
    玆經整體比較結果，裁判時法並未較為有利，從而依刑法第
    2 條第1 項規定，自均應適用各該行為時法，亦即修正前法
    ，合先敘明。
(二)是核被告3 人所為，均係犯刑法第302 條第1 項之剝奪他人
    行動自由罪。被告3 人與戊○○、「家雄」、「小罐」就本
    件犯行，有犯意聯絡及行為分擔，均應論以共同正犯。爰酌
    被告3 人不思以理性方式解決債務糾紛，竟以剝奪他人行動
    自由之方式欲迫使被害人償債，所為自屬不該，惟念及被告
    等人並未對告訴人身體施以其他不法之侵害，顯見其手段尚
    屬節制，且被告3 人於本院審理時均坦然承認犯行，不再飾
    詞狡辯，犯後態度良好，並積極與被害人達成和解，以300
    萬元賠償被害人所受損害，被害人並表示願意原諒被告3 人
    ，不再追究本件犯行等情，有本院調解程序筆錄乙份在卷可
    憑（見本院卷第75頁），顯被告3 人確有悔意甚明，並慮及
    被告3 人之犯罪動機、目的、智識程度及與被害人之關係等
    一切情狀，認原起訴意旨就被告丙○○求處有期徒刑3 年6
    月，係未及審酌上情，而屬過重，爰酌情分別量處如主文所
    示之刑，併均依修正前刑法第41條第1 項前段諭知易科罰金
    之折算標準，以資懲儆。
(三)又查，被告甲○○、乙○○均未曾受有期徒刑以上刑之宣告
    ，有臺灣高等法院被告前案紀錄表在卷可稽，渠等竟因一時
    失慮，致罹刑章，惟其事後均坦承犯行，且與被害人達成和
    解，足見悔意，已如前述，渠等經此刑之宣告後，當能知所
    警惕，信無再犯之虞，是本院認就被告甲○○、乙○○所宣
    告之刑均以暫不執行為適當，爰依現行刑法第74條第1 項第
    1 款規定宣告緩刑2 年（95年7 月1 日修正施行之刑法就第
    74條緩刑規定雖亦修正，然依最高法院95年第8 次刑事庭會
    議決議意旨，犯罪在新法施行前，而新法施行後為緩刑之宣
    告，應適用新法第74條之規定），又因被告2 人業以300 萬
    元與被害人達成和解，已無另行課予緩刑負擔之必要，希冀
    被告2 人體念本院憐憫之心，參深切反省，切勿再犯，以啟
    自新。
據上論斷，應依刑事訴訟法第273 條之1 第1 項、第299 條第1
項前段、第310 條之2 、第454 條第2 項，刑法第2 條第1 項前
段、第28條、第302 條第1 項、第74條第1 項第1 款，修正前刑
法第41條第1 項前段，刑法施行法第1 條之1 ，修正前罰金罰鍰
提高標準條例第2 條（已刪除），判決如主文。
本案經檢察官丁○○到庭執行職務。
中　　華　　民　　國　　96　　年　　4 　　月　　2 　　日
                  刑事第十二庭  法　官  林書慧
以上正本證明與原本無異。
如不服本判決，應於判決送達後10日內，向本院提出上訴狀。
中　　華　　民　　國　　96　　年　　4 　　月　　4 　　日
                                書記官  鍾錦祥
附錄本件論罪科刑法條：
《中華民國刑法第302 條（剝奪他人行動自由罪）》
私行拘禁或以其他非法方法，剝奪人之行動自由者，處5 年以下
有期徒刑、拘役或3 百元以下罰金。
因而致人於死者，處無期徒刑或7 年以上有期徒刑，致重傷者，
處3 年以上十年以下有期徒刑。
第 1 項之未遂犯罰之。
《中華民國刑法施行法第1 條之1 》
中華民國九十四年一月七日刑法修正施行後，刑法分則編所定罰
金之貨幣單位為新臺幣。
九十四年一月七日刑法修正時，刑法分則編未修正之條文定有罰
金者，自九十四年一月七日刑法修正施行後，就其所定數額提高
為三十倍。但七十二年六月二十六日至九十四年一月七日新增或
修正之條文，就其所定數額提高為三倍。
附表：
┌──────┬─────────────┬─────────────┬───────┬────┐
│相關變更條文│行為時法（下稱舊法）之內容│裁判時法（下稱新法）之內容│比  較  理  由│備    註│
├──────┼─────────────┼─────────────┼───────┼────┤
│刑法第33條第│罰金：（銀元）1 元以上。  │罰金：新臺幣1000元以上，以│罰金刑之下限，│舊法有利│
│5 款：罰金刑│                          │百元計算之。              │由銀元10元（依│        │
│下限變更    │                          │                          │前述也提高10倍│        │
│            │                          │                          │）即新臺幣30元│        │
│            │                          │                          │，提高為新臺幣│        │
│            │                          │                          │1000元。      │        │
├──────┼─────────────┼─────────────┼───────┼────┤
│【易科罰金折│犯最重本刑為5 年以下有期徒│犯最重本刑為5 年以下有期徒│易科罰金折算標│舊法有利│
│算標準變更】│刑以下之刑之罪，而受6 個月│刑以下之刑之罪，而受6 個月│準由銀元300 元│        │
│修正前刑法第│以下有期徒刑或拘役之宣告…│以下有期徒刑或拘役之宣告者│即新臺幣900 元│        │
│41條第1 項前│得以（銀元，下同）1 元以上│，得以新臺幣1000元、2000元│，提高為以新臺│        │
│段、修正前罰│3 元以下折算1 日，易科罰金│或3000元折算1 日，易科罰金│幣1000元、2000│        │
│金罰鍰提高標│。依刑法第41條易科罰金…就│。                        │元或3000元折算│        │
│準條例第2 條│其原定數額提高為100 倍折算│                          │1 日。        │        │
│→現行刑法第│1 日；法律所定罰金數額未依│                          │              │        │
│41條第1 項前│本條例提高倍數，或其處罰法│                          │              │        │
║段          │條無罰金刑之規定者，亦同。│                          │              │        │
╠══════╪═════════════╧═════════════╧═══════╧════╡
║整體比較結果│舊法有利。                                                                      │
╚══════╧════════════════════════════════════════╛
